臺灣板橋地方法院刑事裁定　　　　　　　99年度聲再字第47號
聲　請　人
即受判決人　李忠信
上列聲請人即受判決人因竊盜案件，對於本院99年度簡上字第47
8號，中華民國99年11月30日第二審確定判決（原審案號： 99年
度簡字第2550號，聲請簡易判決處刑案號：臺灣板橋地方法院檢
察署99年度偵字第4007號），聲請再審，本院裁定如下：
    主  文
再審之聲請駁回。
    理  由
一、聲請再審意旨略以：聲請人即受判決人李忠信因竊盜案件，
    經本院以九十九年度簡上字第四七八號判決判處罪刑確定，
    聲請人認有下列足生影響於判決之重要證據漏未審酌，爰依
    刑事訴訟法第四百二十一條之規定聲請再審：
（一）按侵占罪須有：1.意圖為自己或第三人不法之所有。2.侵
      占之行為。3.持有變為所有之意思。惟聲請人並無上揭所
      定之犯意或不法行為構成要件，原審就臺北縣政府警察局
      新莊分局民國九十九年一月七日北縣警新刑字第○九八○
      ○六六七七四號書函，此足生影響於判決之重要證據漏未
      審酌。
（二）查刑法第三百三十七條法定刑為：「處伍佰元以下罰金。
      」，又依罪刑法定主義即刑法第一條規定：「行為之處罰
      ，以行為時之法律有明文規定者為限。」，原判決判處聲
      請人罰金新臺幣伍仟元，顯然於法無據，亦已違背刑事訴
      訟法第三百七十八條「判決不適用法則或適用不當者，為
      違背法令」之規定。
（三）按法院不得就未經起訴之犯罪審判，刑事訴訟法第二百六
      十八條定有明文，此即不告不理原則；又原審法院未依同
      法第一百六十三條、第一百六十四條、第一百八十四條等
      規定，賦予聲請人陳述意見及交互對質之機會。再查原審
      法院將刑法第三百二十條第一項竊盜罪變更為同法第三百
      三十七條侵占離本人持有物之罪，既未告知又未曉諭，更
      未給予聲請人最後陳述之機會，顯然已構成刑事訴訟法第
      三百七十九條第十一款當然違背法令之事由。
（四）至原判決所引用最高法院八十六年度台非字第一八七號判
      決、臺灣高等法院臺南分院九十八年度上易字第二六五號
      判決意旨，核與本案案情不同，故依罪刑法定原則，犯罪
      與處罰皆應由法律明文規定，如法無明文，不得比附援引
      、深文羅織、類推適用性質相近之法規，強以無罪為有罪
      ，輕罪為重罪，而隨意入人於罪，進而侵害個人權利。
二、按不得上訴第三審法院之案件，除刑事訴訟法第四百二十條
    規定外，其經第二審確定之有罪判決，如就足生影響於判決
    之重要證據漏未審酌者，亦得為受判決人之利益，聲請再審
    ；依上開規定因重要證據漏未審酌而聲請再審者，應於送達
    判決後二十日內為之，刑事訴訟法第四百二十一條及第四百
    二十四條分別定有明文。所謂「足生影響於判決之重要證據
    漏未審酌」，係指該證據業經法院予以調查或經聲請調查而
    未予調查，致於該確定判決中漏未加以調查，而該證據如經
    審酌，顯足生影響該判決之結果，而為聲請人有利之判決而
    言。如當事人所提出之證據，不足以影響判決結果，或第二
    審法院依調查結果，本於論理法則、經驗法則，取捨證據後
    認定事實者，即難據以開始再審之程序。又所謂「重要證據
    」，必須該證據已足認定受判決人應受無罪、或免訴、或輕
    於原判決所認定之罪名方可，如不足以推翻其所認定罪刑之
    證據，即非足生影響於原判決之重要證據。而所謂「漏未審
    酌」乃指第二審判決前已發現而提出或已聲請調查之證據，
    法院未予調查、審酌而言，茍被捨棄之證據，已於理由內敘
    明其捨棄之理由者，即非漏未審酌。次按再審係指對已確定
    之判決，以認定事實有誤或不當為理由，請求原作判決之法
    院，重新判決予以撤銷或變更原判決之救濟程序，如以確定
    判決適用法律有誤，據以聲請再審者，自非適法，此最高法
    院四十三台抗字第六○號判例意旨足資參照，是再審為糾正
    事實認定錯誤之特別救濟途徑，至確定判決之法律適用錯誤
    ，刑事訴訟法則設有非常上訴制度以為救濟方法。
三、經查：
（一）聲請人李忠信因竊盜案件，經本院於民國九十九年四月七
      日以九十九年度簡字第二五五○號刑事簡易判決判處拘役
      二十日，嗣聲請人不服提起上訴，經本院合議庭認其係犯
      刑法第三百三十七條之侵占脫離物罪，而於九十九年十一
      月三十日以九十九年簡上字第四七八號刑事判決將原判決
      撤銷，改判處罰金新臺幣五千元確定，因本件聲請人聲請
      再審之原確定判決，係屬刑事訴訟法第三百七十六條第一
      款規定之不得上訴於第三審法院之案件，原確定判決於九
      十九年十二月十三日寄存送達於臺北縣（現改制為新北市
      ）政府警察局新莊分局中港派出所，聲請人收受送達後，
      於同年月十五日向本院聲請再審等情，業經本院依職權調
      閱原判決全案卷證核閱無訛，是本件聲請於程序上並無違
      誤，先予敘明。
（二）原審法院認定聲請人於九十八年十二月二十三日晚上八時
      五十二分許，在址設臺北縣新莊市○○街六九號之統一便
      利超商，拾取陳盟所有遺忘在超商櫃檯左下角貨架上之現
      金五千元之際，具不法所有意圖，於判決理由二、(二)部分
      敘及：「依證人即員警蔡孟輯就本案查獲過程於審理中之
      具結證述，堪認聲請人在前開超商櫃檯左下角貨架上拾取
      系爭現金五千元之際，乃以所持帳單遮掩後將該現金取走
      ，嗣即返家，並未持至警察機關辦理遺失物拾得公告相關
      程序，且後經員警蔡孟輯依監視錄影畫面所攝得嫌犯拾取
      系爭現金者之畫面，由該社區巡守隊員指認涉嫌人即為聲
      請人，因而尋訪得聲請人，並詢問聲請人有無拾取系爭五
      千元，聲請人乃完全否認有拿取系爭五千元，也沒有回答
      有拾獲五千元等情明確，則苟聲請人對其取走之系爭現金
      五千元，果有呈送派出所公告招領之意，而無不法所有意
      圖，其何須在拾取該現金之際，猶利用手上帳單為遮蔽？
      而其在員警循線拜訪詢問有無拾取系爭五千元時，又何以
      完全否認有拾取千元之事？俱徵聲請人於拾取系爭五千元
      之際，具不法所有意圖至明，其前揭所辯：伊拾取該現金
      係為呈送派出所公告招領，僅因肚子痛所以才先回家，誰
      規定說拿錢就要馬上去派出所，伊無不法所有意圖云云，
      顯係事後卸責之詞，委無足取，不足採信。」等情綦詳，
      則原確定判決既已就聲請人相關涉案之證據，予以審酌認
      定，並於理由內就聲請人上開所辯詳予敘明何以不採之論
      據，已足認定聲請人於上開時、地拾取系爭五千元之際，
      即具不法所有意圖。而侵占罪係即成犯，凡對自己持有之
      他人所有物，有變易持有為所有之意思時，即應構成犯罪
      ，縱事後將侵占之物設法歸還，亦無解於罪名之成立，最
      高法院四十三年台上字第六七五號判例著有明文，是聲請
      人聲請再審所提出之臺北縣政府警察局新莊分局九十九年
      一月七日北縣警新刑字第○九八○○六六七七四號函，雖
      未經原確定判決予以指駁，並敘明捨棄不採之理由，惟觀
      諸上開書函內容，僅得證明聲請人事後有將侵占之系爭五
      千元返還予被害人陳盟之行為，而無解於聲請人侵占脫離
      物罪名之成立，是前開證據尚不足以推翻原確定判決，而
      得為聲請人有利之判決，自無足生影響於判決之重要證據
      漏未審酌之情形可言。
（三）又再審係就確定判決事實錯誤而設之救濟方法，是聲請意
      旨所指原確定判決關於宣告刑之諭知於法無據、違反不告
      不理原則、未予其陳述意見及交互對質之機會，未告知法
      條變更，亦未賦與最後陳述之機會云云，乃該確定判決適
      用法律有無違誤之問題，依首揭說明，核屬非常上訴之範
      疇，要與刑事訴訟法第四百二十條第一項、第四百二十一
      條所列再審理由不合，聲請人據以聲請再審，於法尚有未
      合。
四、綜上所述，聲請人前揭所持之理由，俱與聲請再審之要件不
    符，此外本件復查無其他再審理由可資憑採，從而，本件聲
    請為無理由，應予駁回。
據上論斷，應依刑事訴訟法第四百三十四條第一項，裁定如主文
。
中    華    民    國   100    年    3     月    31    日
                  刑事第八庭    審判長法  官  陳  鴻  清
                                      法  官  賴  彥  魁
                                      法  官  劉  安  榕
以上正本證明與原本無異
如不服本判決，應於判決送達後10日內敘明上訴理由，向本院提
出上訴書狀（應附繕本），上訴於臺灣高等法院；未敘述上訴理
由者，應於上訴期間屆滿後20日內向本院補提理由書（均須按他
造當事人之人數附繕本），切勿逕送上級法院。
                                      書記官  陳  盈  真
中    華    民    國   100    年    4     月    8     日